臺灣臺北地方法院民事判決　　　　　　 94年度簡上字第404號
上　訴　人　甲○○
被上訴人　　美商花旗銀行股份有限公司
法定代理人　丁○○
訴訟代理人　丙○○
　　　　　　乙○○
上列當事人間請求清償債務事件，上訴人對於中華民國九十四年
六月十五日臺灣臺北地方法院臺北簡易庭九十四年度北簡字第一
一五四六號第一審判決提起上訴，本院於九十四年九月二十九日
言詞辯論終結，判決如下：
    主  文
原判決關於命上訴人給付超過新台幣伍萬貳仟玖佰壹拾元，及自
民國九十三年八月六日起至清償日止，按年息百分之二十計算之
利息部分，及該部份假執行之宣告，暨訴訟費用之裁判均廢棄。
前開廢棄部分，被上訴人在第一審簡易之訴及其假執行之聲請均
駁回。
其餘上訴駁回。
第一、二審訴訟費用由上訴人負擔十分之一，餘由被上訴人負擔
。
    事實及理由
一、被上訴人起訴主張一審被告尤綺君（業經本院台北簡易庭判
    決確定）於民國85年4月9日邀同上訴人向其申請威士信用卡
    正附卡使用（主卡卡號：0000000000000000、附卡卡號：
    0000000000000000），依約持卡人得持信用卡於特約商店簽
    帳消費，但應於每月繳款截止日前付清當期最低應繳款項，
    遲誤繳款期限者，尚應給付按年息20%計算之循環信用利息
    ，如連續二期未繳付最低應繳金額或所繳付金額未達最低應
    繳金額，即喪失期限利益，伊等所負債務視為全部到期。詎
    上訴人尤綺君自93年7月17日起即未依約如期繳納威士信用
    卡帳款，迄93年7月9日止計積欠新台幣（下同）236,559元
    ，爰依信用卡契約請求上訴人應給付被上訴人236,559元及
    自93年8月6日起至清償日止，按年息10%計算之利息等語，
    並於本院聲明：上訴駁回。
二、上訴人辯稱：其不知附卡申請書上有應與主卡持卡人負連帶
    清償責任之文字，又系爭信用卡約定條款第3條之文字難以
    注意及辨識，且信用卡帳單均寄至主卡持卡人住址，其無從
    知悉主卡簽帳金額，此為無法控制之風險，並加重其責任，
    依消費者保護法規定，要求其與主卡持卡人負連帶清償責任
    之約款無效，倘法院審理後仍認連帶責任約款為有效，惟上
    訴人從未就該約款有明示之同意，上訴人亦毋庸就尤綺君所
    消費之金額部分負責，且該信用卡之有效期限係到93年3月
    ，被上訴人於有效期限過後所寄發之新卡，其並未開卡使用
    云云，並於本院聲明：(一)原判決不利於上訴人部分廢棄。(二)
    上開廢棄部分，駁回被上訴人之訴。
三、兩造不爭執之事實：
（一）尤綺君於85年4月9日邀同上訴人向被上訴人申請威士信用
      卡正附卡使用（主卡卡號：0000000000000000、附卡卡號
      ：0000 000000000000）。
（二）上訴人最後一筆消費日為92年11月5日，該月之帳單餘額
      200,493元，而上訴人及主卡持有人尤綺君嗣後繳款總計
      70,093元。
四、本件之爭點厥為(一)上訴人是否應與主卡持有人尤綺君負連帶
    清償責任。(二)上訴人是否已就其所消費之款項清償完畢。茲
    分述如下：
（一）按數人負同一債務，明示對於債權人各負全部給付之責任
      者，為連帶債務。無前項之明示時，連帶債務之成立，以
      法律有規定者為限，民法第272條有明文之規定。是除當
      事人明文約定或法律規定外，就他人之債務並不負連帶給
      付之責任。經查，上訴人申請威士信用卡正附卡之申請表
      係傳真而來，其中信用卡申請人欄上關於附卡持卡人應與
      主卡持卡人負連帶清償責任的文字相當難以辨識等情，業
      經原審當庭勘驗申請表格原本明確（見原審94年5月18日
      言詞辯論筆錄，參原審卷第23頁），是上訴人辯稱其申請
      威士卡信用卡附卡時不知申請表上有應負連帶責任等文字
      等語，堪可信實，而被上訴人於本院94年8月15日準備程
      序時亦自承其僅將信用卡約款寄予主卡申請人，並未寄給
      上訴人等語，被上訴人復未證明上訴人就「附卡持卡人應
      與主卡持卡人負連帶清償責任」之約款有明示之同意，揆
      諸前揭規定，上訴人就主卡持卡人尤綺君之消費款項不負
      連帶清償之責，是上訴人辯稱其毋庸就主卡持有人尤綺君
      所消費之金額部分負責等語，為有理由。
（二）次按對於一人負擔數宗債務而其給付之種類相同者，如清
      償人所提出之給付，不足清償全部債額時，由清償人於清
      償時，指定其應抵充之債務。又清償人不為前條之指定者
      ，依左列之規定，定其應抵充之債務：(一)債務已屆清償期
      者，儘先抵充。(二)債務均已屆清償期或均未屆清償期者，
      以債務之擔保最少者，儘先抵充；擔保相等者，以債務人
      因清償而獲益最多者，儘先抵充；獲益相等者，以先到期
      之債務，儘先抵充。(三)獲益及清償期均相等者，各按比例
      ，抵充其一部，民法第321條、第322條定有明文。經查，
      上訴人最後一筆消費日為92年11月5日，該月之帳單餘額
      200,493元，而上訴人及主卡持有人尤綺君嗣後繳款總計
      70,093元，已如前述，上訴人雖辯稱其就自己之消費款項
      已清償完畢云云，惟上訴人並未舉證以實其說，是其所辯
      並不足採。次查，上訴人自承其於償還債務時，並未指定
      抵充其所消費之款項等語，而本件正附卡消費款項至92年
      11月5日所生之債務，均屆清償期，且均無擔保，獲益亦
      均相等，揆諸前揭規定，應各按比例，抵充一部。而正卡
      持卡人尤綺君至92年11月5日止之消費款項為560,737元，
      附卡持卡人即上訴人至92年11月5日止之消費者項為
      302,782 元等情，有被上訴人提出之主卡消費明細及附卡
      消費明細附於原審卷第40頁至第49頁可參，並為上訴人所
      不爭執，是正卡持卡人尤綺君及上訴人至92年11月5日止
      累積之消費款項分別為560,737元、302,782元，堪可採信
      ，上訴人及主卡持有人尤綺君於92年11月5日之帳單餘額
      既係200,493元，上訴人應負擔之債務即應依前揭正附卡
      累積消費款項之比例計算，即上訴人至92年11月5日積欠
      之債務為70,300元（即200,493x302,782/(560,737+302,
      782)=70,300），訴外人尤綺君至92年11月5日積欠之債務
      為130,193元（即20,493 -70,300=130,193）。又上訴人
      於92年11月5日後，即未就被上訴人寄送之新附卡開卡消
      費，主卡持有人尤綺君自92年11月5日至93年7月9日之消
      費款項共計82,849元，亦有信用卡消費總明細在卷可參，
      是至93年7月9日止，正卡持卡人尤綺君累積之未清償款項
      為213,042元（即130,193+ 82,849=213,042），上訴人累
      積之未清償款項為70,300元，而尤綺君於92年11月5日之
      後清償之款項70,093元，亦應依92年11月5日後前揭正附
      卡累積消費款項之比例抵充之，是上訴人得抵充之款項為
      17,390元（即70,093x70,300/(70, 300+213,042)=17,390
      ），故上訴人尚未清償之債務為52,910元（70,300-17,
      390=52,910），是被上訴人向上訴人請求之信用卡消費款
      項，於52,910元之範圍內洵屬有據，逾此部分之請求，則
      無理由。
五、綜上所述，被上訴人請求上訴人給付其附卡消費款項，為有
    理由，上訴人抗辯其已全部清償云云，並無理由。從而，被
    上訴人基於信用卡使用契約，請求上訴人給付52,910元，及
    自93年8月6日起至清償日止，按年息20%計算之利息，為有
    理由，應予准許。逾此所為請求，為無理由，應予駁回。原
    審就超過上開應准許部分，為上訴人敗訴之判決，並為假執
    行之宣告，自有未洽。上訴意旨就此部分指摘原判決不當，
    求予廢棄改判，為有理由。至於上開應准許部分，原審判命
    上訴人給付，並為假執行之宣告，核無違誤，上訴意旨，就
    此部分，仍執陳詞，指摘原判決不當，求予廢棄，為無理由
    ，應駁回其上訴。
六、因本案事證已臻明確，兩造其餘主張陳述及所提之證據，均
    毋庸再予審酌，附此敘明。
七、據上論結，本件上訴為一部有理由，一部無理由，依民事訴
    訟法第436條之1第3項、第450條、第449條第1項、第79條，
    判決如主文。
中　　華　　民　　國　　94　　年　　10　　月　　13　　日
                 民事第六庭    審判長法　官　吳光釗
                                     法  官  姜悌文
                  　　　　　　　　　 法　官　郭美杏
以上正本係照原本作成
本判決不得上訴
中　　華　　民　　國　　94　　年　　10　　月　　14　　日
                        　　         書記官　潘惠梅
